【裁判字號】    96,上更(一),526
【裁判日期】    970129
【裁判案由】    違反毒品危害防制條例
【裁判全文】
臺灣高等法院臺南分院刑事判決     96年度上更(一)字第526號
上  訴  人
即  被  告  甲○○
選任辯護人  禎和  律師
上列上訴人因違反毒品危害防制條例案件，不服臺灣台南地方法
院94年度訴字第1324號中華民國95年3月16日第一審判決（起訴
案號：臺灣台南地方法院檢察署94年度偵字第8818號），提起上
訴，判決後，經最高法院第1次發回更審，本院判決如下：
    主  文
原判決撤銷。
甲○○販賣第三級毒品，處有期徒刑參年貳月。扣案第三級毒品
愷他命貳包（含袋毛重貳點貳零貳公克）、及上開毒品外包裝袋
貳個、行動電話壹支（含0000000000號ＳＩＭ卡壹張），均沒收
之。
    事  實
一、甲○○於民國94年4、5月間，為滿足自身毒癮，在高雄某Ｐ
    ＵＢ店，以愷他命（俗稱Ｋ他命）每包新台幣（下同）9百
    元價格，向不詳成年男子，購入愷他命10包供己施用。嗣於
    94年7月7日（起訴書誤為8日）晚上11時許，甲○○在台南
    市○○路一九三巷六號三樓住處，以電腦連上網際網路後，
    進入「臺灣聊天王」網站（網址為http://www.chatking.co
    m.tw/main.htm）-聊天室，並以綽號「沈皓」之名義，與友
    人黃伯軒（綽號伯軒）聊天，其間因黃伯軒詢問有無途徑，
    可取得愷他命供其施用。甲○○思及先前購入愷他命尚未用
    罄，竟基於販賣愷他命以營利之犯意，向黃伯軒表示，願以
    每包1200元、二包2400元之代價，出售愷他命2包予黃伯軒
    ，黃伯軒即以0000000000號行動電話，撥打甲○○所有之00
    00000000號行動電話，詢問細節，並相約於翌日即94年7月8
    日（起訴書誤為9日）凌晨零時55分許，至台南市○○路193
    巷口（起訴書誤為195巷口）統一超商前見面交易。嗣於94
    年7月8日凌晨零時55分許，兩人在上址見面後，甲○○即依
    前揭約定，將愷他命2包，出售並交付黃伯軒，黃伯軒接過2
    包愷他命後，並以左手自口袋掏出現金2500元，惟未及交付
    甲○○，適台南市警察局第四分局著便服執勤警員鍾振法、
    林金量及邱文鋒，三人駕車行經。因鍾振法發現甲○○與黃
    伯軒二人交易情形，即趨前表明警員身分，加以逮捕，並扣
    得愷他命2包（含二個外包裝袋毛重共2‧202公克）、及甲
    ○○所有供聯絡販賣愷他命用之上揭行動電話1支（含00000
    00000號ＳＩＭ卡一張）、以及其所有供販賣第3級毒品罪所
    用於包裹愷他命，防其裸露、潮濕，便於攜帶供販賣之上開
    外包裝袋2個，甲○○販賣第三級毒品，因黃伯軒未及交付
    價金2400元，即為警查獲，因而未取得該犯罪所得。
二、案經臺南市警察局第四分局報請臺灣臺南地方法院檢察署檢
    察官偵查起訴。
    理  由
甲、證據能力部分：
一、本件被告甲○○於原審，以其於原審準備程序陳述，與警詢
    供述大相逕庭，而爭執其於警詢自白證據能力。然觀諸被告
    於94年7月8日、94年7月20日檢察官訊問時；於94年7月8日
    、94年8月17日原審羈押訊問時、於94年12月9日原審準備程
    序，暨於95年3月7日原審審理時，均未曾言及其警詢有遭警
    員，以強暴、脅迫、利誘、詐欺、疲勞訊問、違法羈押，或
    其他不正方法對待，亦未提及其陳述過程，有何自由意志遭
    受壓迫或恐懼等情。是被告既未爭執警訊自白任意性，且被
    告警詢自白，與其後於檢察官二次偵訊及原審訊問自白內容
    ，互核相符。足認被告於警詢自白，係出於任意性，且具真
    實性。則被告於警詢中之自白，自具有證據能力，合先敘明
    。
二、至被告之原審辯護人，以證人黃伯軒於警詢中之陳述，未經
    具結，而爭執其證據能力。查刑事訴訟法第158條之3固然規
    定，證人依法應具結而未具結者，其證言不得作為證據。又
    刑事訴訟法第186條亦規定，證人應命具結。惟刑事訴訟法
    第196條之1第2項，就司法警察因調查犯罪嫌疑人犯罪情形
    及蒐集證據之必要，得通知證人到場詢問作證。對於證人於
    警局作證，並未準用上開刑事訴訟法第186條規定。即證人
    於警局作證，並無庸具結。茲本件證人黃伯軒於警局作證，
    依法自亦無庸具結。是本件證人黃伯軒於警局陳述，即無刑
    事訴訟法第158條之3規定之適用。故原審以證人黃伯軒於警
    詢陳述未經具結，而排除證人黃伯軒警訊供述之證據能力，
    尚非確論。又證人黃伯軒於原審審理時經交互詰問彈劾，足
    認其先前連同不利自身之施用毒品一併出於自由意志之任意
    陳述，具有較可信之特別情況，且為證明犯罪事實存否所必
    要，符合刑事訴訟法第159條之2規定得為證據之要件。是綜
    合前述，證人黃伯軒於警詢中所為之陳述，具有證據能力，
    合先敘明。
乙、實體部分：
壹、認定犯罪事實所根據的證據及理由：
一、訊據被告否認有上述販賣愷他命犯行，辯稱：黃伯軒問伊，
    哪邊可拿到愷他命，因伊與黃伯軒是朋友，所以想將自己所
    有愷他命，送給黃伯軒，而相約在統一超商前見面，伊才剛
    從口袋拿出愷他命，尚未拿給黃伯軒時，警察即出現，所以
    警察衝過來時，愷他命伊是拿在手上，尚未交付，又伊與黃
    伯軒在電話中及見面時，均未談到價格問題，價格是到警局
    作筆錄時，警員問伊一包市價多少，伊回說大約是一千一百
    元到一千二百元間，警員就因此從黃伯軒身上取出全部現金
    ，並說二包價格是二千四百元，因此扣押二千四百元，其餘
    現金則還給黃伯軒云云。另被告之辯護人則辯稱，本件被告
    所為，應僅成立轉讓第三級毒品未遂罪嫌云云。
二、經查：
  (一)被告販賣第3級毒品愷他命予黃伯軒之事實，業據證人黃伯
    軒指證明確，其詳如下：
  1.證人黃伯軒於警詢及檢察官偵查時業已指證被告販賣第3級
    毒品愷他命之犯行明確，雖證人嗣於原審法院審理時否認向
    被告購買毒品，然法院對證人所為前後矛盾之證詞，不宜僅
    依表面觀察，發現其一有矛盾情形即全然摒棄不採，亦不應
    依證人事後之翻供即認其原先之證詞不實，法院為確實發現
    真實，仍有必要依前述證人人性弱點之角度深切觀察其前後
    所為不同之證述，何者係真實可信，何者係事後為避免得罪
    被告所為迴護之詞，而不應採信，以作為判決之依據。
  2.
  (1)證人黃伯軒於警詢係證稱：渠在網路上得知被告有賣愷他命
    ，渠就打被告0000000000號行動電話，與被告聯絡說，欲購
    買二包愷他命，被告告訴渠每包一千二百元，並約渠至台南
    市○○路統一超商前交易（詳警卷第七至八頁）；(2)嗣於檢
    察官偵查中具結證稱：渠之前在網路上，向被告約好買二包
    愷他命，約在該處交易，當場被警查獲，…，渠與被告正要
    交易就被警查獲；渠以前見過被告，知道被告有門路可拿到
    愷他命；當天是凌晨許，在聊天室遇到被告，因以前在網路
    上，有用視訊看過被告，有把被告加入好友名單，渠上網時
    發現被告已在線上，就主動跟被告打招呼，因聊天室有人在
    聊愷他命，渠就問被告可否幫渠拿到愷他命，被告說他拿得
    到，之後被告就跟渠相約在台南市○○路統一超商前見面交
    易，被告在網路上，已經跟渠說二包二千四百元，渠在網路
    上亦有跟被告說要買二包愷他命；渠那天有用0000000000號
    行動電話，打給被告0000000000號行動電話，只有打一通；
    渠跟被告約好後，渠就騎機車，至台南市○○路與被告見面
    等情（詳偵查卷第17至18頁），從而依證人之證述可知證人
    與被告二人於網路上，已談妥買賣愷他命數量及價格係二包
    二千四百元，且合意由被告出售愷他命二包予證人黃伯軒，
    堪以認定。
  (2)雖證人黃伯軒嗣於原審翻異前詞改稱：渠在網路上，對被告
    說因心情不好，請被告幫渠拿愷他命，被告說要問問看；…
    在網路上渠只說要請被告幫渠拿二包，當時並沒談到價錢，
    並不知道價錢，只是剛好當時身上有帶那麼多錢云云（詳原
    審卷第53至57頁）。
  (3)依證人於原審有利於上訴人之陳述，其內容係否認向被告購
    買，而係指其曾委託上訴人代拿（即並非謂直接向上訴人購
    買），核與證人黃伯軒前開所述之於警詢，及在偵查時供述
    係向被告購買等語不符；然如前述證人黃伯軒於警詢及偵查
    中供稱，兩人係事先談妥買賣愷他命數量及價格係2包2400
    元，及合意由被告出售愷他命2包予證人黃伯軒後，始相約
    見面，而其於警詢及偵訊中作證時，距離查獲時間較為接近
    ，尚無與被告有串證機會。況證人黃伯軒於原審供證時，亦
    不否認其於偵查中證述（詳原審卷第55頁），更表明其當時
    本意即是要買毒品（詳原審卷第56頁）。參以而被告愷他命
    係購自他人，依目前社會查緝毒品甚嚴，來源取得不易，被
    告亦自承與證人黃伯軒平日未常往來（詳原審卷第64頁），
    無特殊交情，自無無償轉讓毒品供證人黃伯軒施用之理！堪
    認證人黃伯軒於原審所證，應係事後串供附合被告，顯屬迴
    護被告之詞，不足採信。是證人黃伯軒於原審改稱，於查獲
    前未曾提及價格云云，應屬證人黃伯軒於原審審理時不實結
    證，而以其於偵查中供證始屬可信。由此可知，被告與證人
    黃伯軒，確係事先談妥買賣愷他命之數量及價格係2包2400
    元，並合意由被告出售2包愷他命予證人黃伯軒，堪認被告
    係有償「販賣」愷他命2包予證人黃伯軒，而非無償「轉讓
    」行為。被告辯稱，並未提到價格、僅因朋友關係有意相贈
    云云，顯係卸責之詞而不足採。
  (二)關於本件買賣毒品行交易行為，業經被告交付毒品予黃伯軒
    一節業據證人即警員鍾振法、林金量、及購買者黃伯軒證述
    綦詳：
  1.
  (1)證人即查獲警員鍾振法於檢察官偵查時證述：「94年7月8日
    凌晨零時到2時許，渠負責台南市○○路200號一帶執行肅竊
    勤務，當時渠等有三人，渠負責開偵防車，渠右手邊係小隊
    長林金量，右後方係警員邱文鋒；當時渠等行經台南市○○
    路統一超商店前，渠看到被告正把兩包白色粉末交給黃伯軒
    ，黃伯軒用右手接過二包粉末，渠就告訴同事說，有人正在
    交易毒品，渠等下車時，黃伯軒正好從身上拿出二千五百元
    ，正準備交給被告，渠等就立即向前表明身分，並詢問該二
    包粉末為何物，黃伯軒就坦承該二包粉末係愷他命，被告並
    當場坦承正在交易毒品；黃伯軒當時已經接過毒品，在遞錢
    時，被告正接手機，準備從口袋拿一百元找給黃伯軒，就被
    渠等查獲」等語（詳偵查卷第21至22頁）。
  (2)嗣於原審證稱：「我當時執行肅竊勤務，剛好行經台南市○
    ○路超商前，發現被告正在為毒品交易；當時共有三位警官
    ，係渠發現；當時騎車的是黃伯軒，黃伯軒伸出右手接過兩
    包毒品，左手拿出現金二千五百元要給被告時，渠等馬上下
    車，作逮捕動作；警車當時距離被告，約三至五公尺，車子
    一停就發現；在警局製作筆錄時，並無退還部分現金給黃伯
    軒情形；渠等當天車子並非巡邏車，而是一般偵防車，且渠
    等是穿便衣，被告看到渠等下車時，並無任何反應，係等到
    渠等趨前表示警察身分時，被告才停止交易」、「渠確定黃
    伯軒是正在遞錢時，渠等直接在黃伯軒手上扣得二千五百元
    」等語（見原審卷第57至59頁），
  (3)於本院上訴審復證稱：「現場扣案是2500元。看到錢時，是
    證人黃伯軒手中已經拿到白色粉末，證人證要遞錢給嫌疑人
    時，那個交易動作我們就看到了。他身上還有多少錢我不知
    道。(當時錢在何人手上？)是黃伯軒拿錢出來。」等語（見
    上訴審卷第53頁)。
  2.證人即查獲當時警員林金量於本院審理時證稱：「（你們有
    清楚看到被告他們在交東西，才下車嗎？）有看到拿錢。（
    下車之後你們有無查到什麼物品？）盤查的時候，嫌疑人有
    將東西拿出來，被告身上的錢我們有叫他拿出來，黃伯軒有
    從袋子拿出兩包白色的粉末，我們有問他，他說係Ｋ他命，
    檢驗之後發現係三級毒品。（警訊訊問被告時，他有無說Ｋ
    他命係何人的？）他供述說，兩、三個月前在高雄一家ＰＵ
    Ｂ買來自己要吸用的，因為黃伯軒要吸用，他才轉讓給他，
    被告說，他以壹包壹仟兩佰元轉給黃伯軒，被告初訊筆錄他
    有說，至於詳細如何，我已不記得。」、「（ｋ他命是在黃
    伯軒身上查到否？）我們盤查時，黃伯軒自己從口袋拿出來
    的。（你方才說袋子，現在又說口袋，何者為真？）應該是
    從口袋拿出來的。（當時查扣有多少現金？）剛剛好新台幣
    二千五百元，當時候我們沒有搜索，他自己拿出來的。」（
    本院卷第48、49頁）。
  3.證人黃伯軒於警詢及原審時供述「當被告將二包愷他命交給
    渠，而渠要將二千五百元交給被告，當被告找錢時就被警查
    獲；警員當場在渠手上扣得被告賣給渠愷他命二包及渠要交
    給被告現金二千五百元」等語（詳警卷第7至8頁）；「後來
    約在統一超商見面，被告拿愷他命給渠時，當時渠已經接過
    來拿到愷他命，被告就被抓到；警察從渠手上，取出愷他命
    及渠身上現金」等語（原審卷第54頁）。
  4.查警員鍾振法、林金量、證人黃伯軒與被告間，並無夙怨，
    又無利害關係，衡情應無誣陷被告之必要，且證人之證言，
    互核一致，參以被告前於警詢、偵訊及原審聲押時均自白供
    稱：伊與黃伯軒約定，在伊家巷口統一超商見面，到巷口後
    ，伊就將二包愷他命給黃伯軒，黃伯軒有掏錢出來給伊，但
    警察剛好經過而遭逮捕；警察查獲時，愷他命剛好交到黃伯
    軒手上等語（詳警卷第4至5頁；偵查卷第8、9、31、32頁；
    原審聲羈卷第5頁），核與證人前揭證言，完全相符。益徵
    上開證言，應可採信。是足認本件警員查獲被告當時，被告
    確已將愷他命二包交付證人黃伯軒手中，而達販賣既遂程度
    。是被告辯稱未即交付即為警查獲云云，顯均係卸責之詞，
    而不足採。
  (三)此外，並有行動電話一支（含0000000000號ＳＩＭ卡一張）
    及白色粉末二包扣案足佐。又扣案白色粉末2包（含2個外包
    裝袋毛重共2.202公克），經送驗結果，確檢出第三級毒品
    愷他命成分，為愷他命無訛，有衛生署管制藥品管理局94年
    9月8日管檢字第0940008257號檢驗成績書在卷足憑。另有「
    臺灣聊天王」網頁列印資料、行動電話通聯紀錄（詳偵查卷
    第24至27、61頁）在卷可憑。再者，被告及證人黃伯軒二人
    ，亦均有施用愷他命事實，並有長榮大學94年7月29日確認
    報告在卷可參（詳偵查卷第50、51頁）。
  (四)雖證人黃伯軒於偵查中另證稱：「警察在被告身上查獲二包
    愷他命…，我還未拿到愷他命」等語，證人林金量就毒品Ｋ
    他命是從那裡找出來的一節另證稱：「照扣押書來看，Ｋ他
    命應該還在被告身上，錢還在黃伯軒身上」等語，然經審判
    長當庭提示黃伯軒警詢筆錄告以要旨後，證人林金量即稱「
    筆錄上記載是Ｋ他命已經交給黃伯軒了，扣押書提出者姓名
    欄記載被告，是因為Ｋ他命係由被告交給（賣給）黃伯軒。
    總和筆錄、扣押書結果係ｋ他命在黃伯軒身上找到的」等語
    ，又證人黃伯軒如前述於警詢及原審中已另證述係在其手上
    查獲，從而證人前揭「Ｋ他命在被告身上」之證述，均無法
    為被告有利之認定，附此敘明。
三、至證人黃伯軒向被告購買時，其價金有無交付被告一節，迭
    據證人黃伯軒於警詢、偵查中、原審及本院上訴審理時均供
    述：警察從我身上取得現金新台幣2500元等語，核與被告於
    警詢時自承「當時毒品他命已經交付給伯軒手上，而伯軒正
    拿現金新台幣2500元，交給我時就被警方查獲贓款現金新台
    幣2500元」等語 (警卷第5頁)相符，與證人即查獲警員林金
    量、及鍾振法於偵查中及原審審理時證述「當時黃伯軒正好
    從口袋拿出2500元準備交付」、「我們直接在黃伯軒之手上
    扣得2500元」等語互核一致，與警卷所附臺南市警察局第四
    分局扣押書上載明「現金貳仟伍佰元、提出者姓名為黃伯軒
    」亦屬相符，關於現金部份應係自黃伯軒身上扣押一節，堪
    以認定，雖證人即警員鍾振法於本院上訴審時另證稱「（當
    時錢在何人手上？）是黃伯軒遞錢出來，甲○○去接錢，已
    經去接他的錢。當場就扣下來了。當時錢由甲○○接在手上
    。」 (上訴審卷第53頁)等語，經核與其前揭所述有別，亦
    與其餘證人所述未符，顯無足採，附此敘明。
四、末按愷他命係毒品危害防制條例第2條第2項第3款所定之第
    三級毒品，物稀價昂，其持有販賣者，政府查緝甚嚴，風險
    甚高，且販賣第3級毒品之法定刑為5年以上有期徒刑，得併
    科鉅額罰金，刑責甚重，被告與黃伯軒，僅屬一般交情，自
    無甘冒重刑危險，平白轉讓之理。又按販賣愷他命乃違法行
    為，非可公然為之，亦無公定價格，容易分裝並增減份量，
    而每次買賣之價量，輒因買賣雙方關係之深淺、資力、需求
    量及對行情之認知、來源是否充裕、查緝是否嚴緊、購買者
    被查獲時供出購買對象之風險評估等因素，而異其標準，非
    可一概而論，另參酌被告販賣毒品愷他命之利得，業據被告
    於警詢、偵訊及原審聲押時自白：伊以每包一千二百元、二
    包二千四百元，賣給黃伯軒二包，每包得利3百元等語（詳
    警卷第4至5頁；偵查卷第8、9、31、32頁；原審聲羈卷五頁
    ），核與市場行情相符。足證被告販賣第三級毒品應有營利
    之意圖，灼然甚明。
五、綜上所述，被告販賣第三級毒品愷他命犯行，堪以認定。被
    告所辯，均無足採。本件被告犯行，事證明確，堪以認定。
    至被告辯護人另聲請傳訊證人黃伯軒，本院認關於黃伯軒向
    被告購買愷他命之情節業經證述明確，且經本院認定如前，
    無再予傳訊之必要，附此敘明。
參、論罪科刑之理由
一、
  (一)按行為後法律雖有修正，但其內容僅係形式上做文字之修正
    ，或僅係將法理明文化，或僅係易動法條項次時，因未涉及
    犯罪構成要件或處罰內容之變更，自非屬法律之變更，而無
    依刑法第2條第1項之規定予以比較新舊法之必要，惟修正後
    之內容如客觀上已涉及犯罪構成要件或處罰內容等實質上變
    更時，即屬法律之變更，而應依刑法第2條第1項之規定比較
    新舊法。至比較結果，如修正後之內容，依行為人所犯個案
    具體主觀上比較結果，認並無有利之情形時，依刑法第2條
    第1項前段之規定，即應適用舊法即行為時法，如有利於行
    為人時，則應依刑法第2條第1項後段之規定，適用新法即裁
    判時法，足見應否適用刑法第2條第1項之規定比較新舊法，
    應取決於修正後法條之實質內容，於客觀上是否已有變更為
    依據，而非取決於是否有利於行為人，至於究竟應適用行為
    時法或裁判時法，始應就行為人所犯個案做具體主觀上之比
    較以判斷新法是否有利於行為人，如新法有利於行為人，則
    應適用新法即裁判時法，如新法並無有利於行為人之情形時
    ，則應適用舊法即行為時法。
  (二)查刑法第33條第5款、第67條、第68條等條文已於94年2月2
    日修正公布，其中(1)刑法第33條第5款由「罰金：一元以上
    」，修正為「罰金：新台幣一千元以上，以百元計算之」；
    (2)第67條、第68條由原先之「有期徒刑加減者，其最高度及
    最低度同加減之」、「拘役或罰金加減者，僅加減其最高度
    」，修正為「有期徒刑或罰金加減者，其最高度及最低度同
    加減之」、「拘役加減者，僅加減其最高度」，足見罰金刑
    部份已由僅加減其「最高度」修正為「最高度及最低度同加
    減之」；並均自95年7月1日起施行。則依上開規定，被告行
    為後刑法第33條第5款、第67條、第68條等條文之內容，於
    客觀上均已發生實質上之變更，揆諸前開說明，自應依新修
    正刑法第2條第1項之規定予以比較適用。則依上開規定，修
    正後刑法第33條第5款之規定，則無異提高法定刑罰金刑之
    最低刑度；至修正後刑法第67條及第68條之規定，則將罰金
    刑之最低度修正為應加減之，則綜合上情，比較新舊法結果
    ，自以修正前刑法第33條第5款、第67條、第68條之規定有
    利於被告，依95年7月1日新施行之刑法第2條第1項前段之規
    定，自應適用行為時法即95年7月1日施行前之刑法第33條第
    5款、第67條、第68條之規定，併此敘明。
二、按刑事法上販賣行為，祇須以營利為目的，將標的物販入或
    賣出，有一於此，其犯罪行為即為完成。而所謂賣出，自應
    以標的物已否交付為斷，茍標的物已經交付，縱令買賣價金
    尚未給付，仍應論以販賣既遂罪（最高法院94年台上字第70
    96號判決參照）。
三、愷他命係屬毒品危害防制條例第2條第2項第3款所定第三級
    毒品。核被告所為，係犯毒品危害防制條例第4條第3項之販
    賣第三級毒品罪。起訴書雖認被告係犯毒品危害防制條例第
    4條第6項、第3項販賣第三級毒品未遂罪。然本件被告已將
    愷他命2包，交付證人黃伯軒手上，而達販賣既遂程度，應
    屬既遂犯。該部分亦經蒞庭檢察官更正起訴法條，為毒品危
    害防制條例第四條第三項販賣第三級毒品罪，並經本院依法
    踐行罪名告知，併此敘明。
四、又本件被告前未曾有前科犯行，有台灣高等法院被告前案紀
    錄表在卷可憑。被告遭警查獲之愷他命數量僅有2包（毛重
    2.202公克），數量核屬輕微，有扣案毒品在案可憑。又被
    告本件販賣對象，僅有證人黃伯軒一人。而被告本件所犯毒
    品危害防制條例第四條第三項販賣第三級毒品罪，其法定刑
    為有期徒刑五年以上。以此觀之，被告所為，對照其所犯罪
    名之法定刑，顯有情輕法重情形。本院認為如對被告量處有
    期徒刑五年以上，顯屬過重，而可憫恕。爰依刑法第59條規
    定，減輕其刑（司法院大法官釋字第263號解釋參照）。
肆、撤銷改判之理由
一、原判決以被告所為，罪證明確，因予論罪科刑，固非無見。
    惟查：
  (一)本件被告販賣愷他命對象僅有一人，所為販賣數量，亦僅有
    毛重2.202公克，其數量核屬輕微，而被告所涉犯罪名法定
    刑度，則為有期徒刑五年以上，二相對照，被告所為，應屬
    情輕法重，原判決未予適用刑法第59條規定，予以酌減其刑
    ，尚有未洽。
  (二)刑事訴訟法第196條之1第2項，就司法警察因調查犯罪嫌疑
    人犯罪情形及蒐集證據之必要，得通知證人到場詢問作證。
    對於證人於警局作證，並未準用刑事訴訟法第186條規定。
    即證人於警局作證，並無庸具結。茲原判決以證人黃伯軒於
    警局作證，未依法具結，而認其無證據能力，即有未當。
  (三)又被告販賣愷他命2包予黃伯軒，黃伯軒就價金2400元部分
    如前述未及交付被告即為警查獲，從而就此部分被告並無販
    賣所得（詳後述），原審逕予宣告沒收，亦有未洽。
二、被告上訴意旨，否認犯罪，固無理由。然原判決既有上述可
    議之處，自應由本院將原判決撤銷改判。爰審酌被告年紀甚
    輕，又無前科，有臺灣高等法院被告前案紀錄表在卷可稽，
    初於警詢、偵訊及原審聲押訊問時，均坦承販賣犯行，嗣則
    翻異前詞，僅坦承轉讓犯行，而否認販賣，犯後缺乏悔意，
    暨本件查獲數量僅有2包（毛重2.202公克），販毒數量，尚
    屬輕微等一切情狀，對被告量處如主文第二項所示之刑，以
    資懲儆。
三、關於沒收部分：
  (一)另按毒品危害防制條例第18條第1項後段規定，應沒入銷燬
    毒品，專指查獲施用、持有第三級毒品而言；倘係查獲販賣
    第三級毒品，即非該條項應沒入銷燬之範圍。又同條例第19
    條第一項所定「供犯罪所用或因犯罪所得之物」，因毒品本
    身屬販賣之標的，故不包括毒品本身在內，自亦不得為第三
    級毒品沒收依據。然第三級毒品仍屬不受法律保護違禁物，
    是應回歸刑法適用，依刑法第38條第1項第1款規定沒收之（
    最高法院95年台上字第911號判決參照）。查本件扣案白色
    粉末二包，係第三級毒品愷他命，業經鑑驗，已如前述，為
    違禁物，爰依刑法第38條第1項第1款規定宣告沒收。
  (二)又扣案之外包裝袋2個，係用於包裹愷他命，防其裸露、潮
    濕，便於攜帶供販賣，另扣案行動電話一支（含0000000000
    號ＳＩＭ卡一張），亦係被告供販賣愷他命所用，而為被告
    所有，業據其供述在卷，爰均依毒品危害防制條例第19條第
    1項規定宣告沒收。
  (三)毒品危害防制條例第19條第1項規定，犯同條例第4條至第9
    條、第12條、第13條或第14條第1項、第2項之罪者，其因犯
    罪所得之物，沒收之。所稱因犯罪所得之物，應以實際所得
    者為限，苟無所得或尚未取得者，自無從為沒收之諭知。本
    件如前述扣案現金2500元，係自證人黃伯軒身上所查獲，被
    告尚未取得其販賣第三級毒品之價金，即被告販賣愷他命尚
    無犯罪所得，從而並無從依毒品危害防制條例第19條第1項
    規定宣告沒收，附此敘明。
伍、論罪法條
一、刑事訴訟法第369條第1項前段、第364條、第299條第1項前
    段。
二、毒品危害防制條例第4條第3項、第19條第1項。
三、刑法第2條第1項前段、刑法第11條前段、第59條、第38條第
    1項第1款。
本案經檢察官羅清溪到庭執行職務。
中    華    民    國    97    年    1     月    29    日
                  刑事第四庭  審判長法  官  吳志誠
                                    法  官  陳珍如
                                    法  官  羅心芳
以上正本證明與原本無異。
如不服本判決，應於收受本判決後十日內向本院提出上訴書狀。
其未敘述上訴理由者並得於提起上訴後十日內向本院補提理由書
狀（均須按他造當事人之人數附繕本）「切勿逕送上級法院」。
                                    書記官  蔡振豐
中    華    民    國    97    年    1     月    30    日
附錄：本判決論罪科刑條文
毒品危害防制條例第四條第三項
製造、運輸、販賣第三級毒品者，處五年以上有期徒刑，得併科
新臺幣五百萬元以下罰金。


司法院資訊處製作；財團法人民間司法改革基金會備份。
